【裁判字號】    97,訴,3926
【裁判日期】    971128
【裁判案由】    偽造文書
【裁判全文】
臺灣板橋地方法院刑事判決              97年度訴字第3926號
公  訴  人  臺灣板橋地方法院檢察署檢察官
被      告  乙○○
上列被告因偽造文書案件，經檢察官提起公訴（97年度偵字第
18202 號），被告於本院準備程序中就被訴事實為有罪之陳述，
經詢問當事人意見，合議庭裁定由受命法官依簡式審判程序獨任
審理，本院判決如下：
    主  文
乙○○犯行使偽造私文書罪，處有期徒刑柒月，減為有期徒刑
月又拾伍日，如易科罰金，以新臺幣壹仟元折算壹日。變造之授
權書壹紙（未扣案）沒收。
    事  實
一、乙○○於民國95年間擔任全國不動產經紀股份有限公司之業
    務員，受甲○○委託以新臺幣（下同）200 萬元代為出售甲
    ○○所有之門牌號碼桃園市○○○街6 之1 號2 樓建物及該
    建物坐落之土地（桃園市○○段1489地號，權利範圍1 萬分
    之32，上開建物、土地下稱系爭房地），雙方於95年6 月27
    日簽立內容如前所述之授權書1 紙，甲○○並應乙○○之要
    求，於95年7 月5 日至桃園縣桃園市戶政事務所申辦印鑑登
    記，隨後將其印鑑章交付乙○○保管以便辦理過戶相關事宜
    。詎乙○○未經甲○○之授權及同意，即基於行使變造及偽
    造私文書、使公務員登載不實之犯意，於95年7 月7 日某時
    ，先於前開授權書上「房地標示及權利範圍欄」內擅自加註
    「委託價新台幣壹佰陸拾柒萬元正，服務費收成交價百分之
    四計算之」之文字，及在該授權書上「授權人（姓名）欄」
    、「被授權人（姓名）欄」、「房地標示及權利範圍欄」、
    「授權事項欄」、「授權人簽名欄」內盜蓋上開甲○○印鑑
    章印文各1 枚（共5 枚，起訴書誤載為3 枚），而變造上開
    授權書內容，再委由不知情之代書蕭玉蓮填寫房地買賣契約
    書（契約內容為甲○○以167 萬元將系爭房地出售予林芙伶
    ）1 式3 份（由買賣雙方及代書各執1 份），及在前開買賣
    契約書上（包括騎縫處）蓋用前開甲○○印鑑章印文共24枚
    （每份8 枚），而偽造該房地買賣契約書，表示甲○○同意
    以167 萬元將系爭房地出售予林芙伶之意，足以生損害於甲
    ○○。乙○○復委由蕭玉蓮代為辦理系爭房地過戶登記事宜
    ，蕭玉蓮遂於95年8 月8 日某時，至址設桃園縣桃園市○○
    ○街123 號之桃園縣桃園地政事務所，填寫土地登記申請書
    （即起訴書所稱之不動產移轉登記書）1 份，並在該申請書
    上蓋用前開甲○○印鑑章印文共7 枚（起訴書誤載為9 枚）
    ，持上開變造之授權書、偽造之房地買賣契約書、土地登記
    申請書向桃園縣桃園地政事務所申請辦理系爭房地過戶登記
    予林芙伶之事宜而行使之，致不知情之承辦公務員將「以買
    賣為原因，甲○○名下之系爭房地所有權移轉登記予林芙伶
    」之不實事項，登載於職務上所掌管之土地登記簿公文書上
    ，足以生損害於地政機關管理地政登記之正確性暨公信力及
    甲○○。乙○○於95年8 月下旬某日，收受林芙伶所交付之
    系爭房地買賣價金尾款支票後，承前同一之行使變造私文書
    犯意，擅自於上開授權書「授權事項欄」內加註「及收受買
    賣價款」之文字，及委由不知情之蕭玉蓮在該段文字下方蓋
    用甲○○印鑑章印文1 枚（起訴書誤載為2 枚），而變造該
    授權書內容，持以行使而向林芙伶表示已獲授權得代甲○○
    收受買賣價金之意，足以生損害於甲○○。
二、案經臺灣板橋地方法院檢察署檢察官自動檢舉偵辦後起訴。
    理  由
一、按本件被告乙○○所犯係死刑、無期徒刑、最輕本刑為3 年
    以上有期徒刑以外之罪，其於準備程序中就前揭被訴事實為
    有罪之陳述，經受命法官告知簡式審判程序之旨，並聽取其
    與公訴人之意見後，本院認無不得或不宜改依簡式審判程序
    進行之處，爰依刑事訴訟法第273 條之1 第1 項，裁定本件
    由受命法官獨任進行簡式審判程序，合先敘明。
二、上揭事實，業據被告於本院審理時坦承不諱，核與證人即被
    害人甲○○於警、偵訊及本院另案（96年度訴字第4089號刑
    事案件）審理時證述之情節相符，並有授權書、房地買賣契
    約書、桃園縣桃園地政事務所系爭房地移轉登記資料各1 份
    （以上均影本）附卷可稽，足認被告前開自白與事實相符，
    本件事證明確，被告犯行已堪認定。
三、核被告所為，係犯刑法第216 條、第210 條行使變、偽造私
    文書罪及同法第214 條使公務員登載不實罪。公訴意旨固認
    被告行使上開授權書之行為係犯行使偽造私文書罪，然上開
    授權書原為被害人甲○○所簽立，被告僅擅自變更其中部分
    內容，已如前述，該授權書應屬遭變造之私文書，則被告行
    使該變造授權書之行為，自應構成行使變造私文書罪，公訴
    意旨認被告該部分係犯行使偽造私文書罪，即有未合，惟其
    基本事實同一，適用之法條條文亦未變更，本院自應予以審
    理，且無須變更起訴法條。被告就偽造房地買賣契約書、土
    地登記申請書等文件、於上開授權書「授權事項欄」內「及
    收受買賣價款」等文字下方盜蓋甲○○印鑑章印文1 枚及使
    公務員登載不實等部分，均係委由不知情之代書蕭玉蓮為之
    ，已如前述，被告為該部分犯罪之間接正犯。被告多次盜蓋
    甲○○印鑑章之行為，均為其變造或偽造私文書之部分行為
    ，不另論罪；而被告變、偽造私文書後復持以行使，變、偽
    造私文書之低度行為應分別為行使之高度行為所吸收，亦不
    另論罪。被告行使上開變造之授權書及偽造之房地買賣契約
    書、土地登記申請書等行為，係基於單一犯意，在密切接近
    之時地接續進行犯行，而侵害同一法益，為接續犯，屬事實
    上一罪，應從一重論以行使偽造私文書罪。被告以一行為同
    時觸犯行使偽造私文書罪、使公務員登載不實罪等構成要件
    不同之2 罪，為想像競合犯，應依刑法第55條規定，從一重
    之行使偽造私文書罪論處。又公訴意旨固認被告於前開房地
    買賣契約書（1 份）上有偽造「甲○○」署名2 枚之行為，
    然查，被告雖在前開房地買賣契約書上「賣方姓名欄」、「
    立契約書人賣主簽名欄」內均書寫「甲○○」3 字，惟由卷
    附房地買賣契約書觀之，該契約書上「賣方姓名欄」內所載
    之「甲○○」僅在識別該契約之當事人（立契約書人）為何
    人之意，並非表示簽名之意思，不能認係署押（署名），而
    「立契約書人賣主簽名欄」內「甲○○」姓名下方已註明「
    乙○○代」，顯已明白表示該「甲○○」之簽名並非甲○○
    親簽，係由被告代簽，此部分即與偽造私文書罪需冒用、捏
    造他人名義之條件不合，非屬偽造之署名，是公訴意旨認被
    告於前開房地買賣契約書上尚有偽造「甲○○」署名之行為
    ，實有誤認，併此敘明。爰審酌被告為求順利出售系爭房地
    以從中圖利，竟擅自變造上開授權書內容及偽造房地買賣契
    約書、土地登記申請書，並向地政機關申請辦理系爭房地過
    戶登記事宜，足以生損害於地政機關管理地政登記之正確性
    暨公信力及甲○○，行為實有不當，且迄今尚未完全賠償被
    害人之損害，惟念被告犯後已坦承犯行，及其犯罪之動機、
    目的、手段、被害人所受損害等一切情狀，量處如主文所示
    之宣告刑。又被告犯罪之時間在96年4 月24日以前，合於中
    華民國96年罪犯減刑條例規定之減刑條件，應依該條例第2
    條第1 項第3 款，減其刑期2 分之1 ，並依同條例第9 條規
    定，諭知減刑後易科罰金之折算標準，以資懲儆。
四、按刑法第219 條所定不問屬於犯人與否沒收之者，以偽造之
    印章、印文或署押為限，盜用者不在其列。最高法院48年台
    上字第113 號、第1533號判例意旨可資參照。本件被告係以
    盜蓋被害人印鑑章之方式變造或偽造前開私文書，各件私文
    書上「甲○○」之印文均屬真正，揆諸上開判例意旨，該等
    印文均不得依刑法第219 條規定宣告沒收。上開經被告變造
    之授權書1 紙（未扣案），為被告所有且供其犯罪所用之物
    ，爰依刑法第38條第1 項第2 款規定宣告沒收。至被告偽造
    之房地買賣契約書、土地登記申請書等私文書，均已交付他
    人或地政機關，已非被告所有，不予宣告沒收。又被告前曾
    在取得林芙伶所交付之系爭房地買賣價金尾款支票（面額為
    617,918 元）後，利用自己保管甲○○大眾銀行桃園分行帳
    戶存摺暨印章之機會，先將支票存入甲○○上開帳戶後，再
    於95年8 月21日某時，至大眾銀行桃園分行偽造取款憑條，
    盜領（詐得）甲○○上開帳戶內之款項61萬元，而涉犯刑法
    第216 條、第210 條行使偽造私文書罪及同法第339 條第1
    項詐欺取財罪（從一重以行使偽造私文書罪論處），經本院
    於97年3 月19日以96年度訴字第4089號（下稱前案）判處有
    期徒刑6 月，減為有期徒刑3 月（與另件犯行合併定應執行
    刑為有期徒刑4 月），於同年6 月18日確定，並於同年8 月
    13日易科罰金執行完畢，有該案判決書、臺灣高等法院被告
    前案紀錄表各1 份在卷可佐；惟被告前案所為犯行與本案犯
    行之時間、地點、手段（情節）均不相同，並無事實上或裁
    判上一罪關係，本案犯行不為前案確定判決效力所及，仍應
    由本院另行審判，附此敘明。
據上論斷，應依刑事訴訟法第273 條之1 第1 項、第284 條之1
、第299 條第1 項前段，刑法第216 條、第210 條、第214 條、
第55條、第41條第1 項前段、第38條第1 項第2 款，刑法施行法
第1 條之1 ，中華民國96年罪犯減刑條例第2 條第1 項第3 款、
第7 條、第9 條，判決如主文。
本案經檢察官黃明絹到庭執行職務。
中    華    民    國    97    年    11    月    28    日
                    刑事第二十庭  法  官  楊筑婷
上列正本證明與原本無異。
如不服本判決，應於判決送達後10日內敘明上訴理由，向本院提
出上訴狀 (應附繕本)，上訴於臺灣高等法院。其未敘述上訴理
由者，應於上訴期間屆滿後20日內向本院補提理由書「切勿逕送
上級法院」。
                                  書記官  林怡君
中    華    民    國    97    年    11    月    28    日
附錄本案論罪科刑法條：
中華民國刑法第210條
偽造、變造私文書，足以生損害於公眾或他人者，處5 年以下有
期徒刑。
中華民國刑法第214條
明知為不實之事項，而使公務員登載於職務上所掌之公文書，足
以生損害於公眾或他人者，處3 年以下有期徒刑、拘役或5 百元
以下罰金。
中華民國刑法第216條
行使第210 條至第215 條之文書者，依偽造、變造文書或登載不
實事項或使登載不實事項之規定處斷。


司法院資訊處製作；財團法人民間司法改革基金會備份。
